臺灣新北地方法院民事裁定  
111年度消債更字第55號
聲  請  人  劉桂華  
即  債務人            201室
代  理  人  葉力豪律師
上列當事人因消費者債務清理事件，聲請更生，本院裁定如下：
    主  文
聲請人劉桂華自中華民國111年3月11日下午4時起開始更生程序
。
命司法事務官進行更生程序。
    理  由
一、按債務人不能清償債務或有不能清償之虞者，得依本條例所
    定更生程序，清理其債務；債務人無擔保或無優先權之本金
    及利息債務總額未逾新臺幣（下同）1,200萬元者，於法院
    裁定開始清算程序或宣告破產前，得向法院聲請更生；債務
    人對於金融機構負債務者，在聲請更生或清算前，應向最大
    債權金融機構請求協商債務清償方案，或向其住、居所地之
    法院或鄉、鎮、市、區調解委員會聲請債務清理之調解，消
    費者債務清理條例（下稱消債條例）第3條、第42條第1項、
    第151條第1項分別定有明文。又法院開始更生程序之裁定，
    應載明其年、月、日、時，並即時發生效力；法院裁定開始
    更生或清算程序後，得命司法事務官進行更生或清算程序，
    必要時得選任律師、會計師或其他適當之自然人或法人一人
    為監督人或管理人，消債條例第45條第1項、第16條第1項分
    別定有明文。
二、本件聲請意旨略以：聲請人積欠金融機構等債務金額計1,05
    8,176元，於5年內未從事營業活動，且有不能清償債務之情
    事。聲請人於民國108年11月起任職於喀萊爾早餐店，現每
    月薪資為24,800元，每月個人生活費用支出為19,742元。聲
    請人於110年11月向鈞院聲請消費者債務清理前置調解，因
    聲請人每月收入扣除生活必要支出及扶養費後，每月至多僅
    能清償債權人3,000元，因而無法負擔債權人所提還款方案
    ，致前置調解不成立。是聲請人無擔保或無優先權之債務總
    額未逾1,200萬元，復未經法院裁定開始清算程序或宣告破
    產，依法自得聲請更生程序，故聲請裁定開始更生，俾早日
    清償債務等語。
三、經查：
  ㈠聲請人於110年11月15日向本院聲請債務清理之前置調解，並
    於111年1月13日進行調解程序，本件金融機構債權人有聯邦
    商業銀行股份有限公司（下稱聯邦銀行）、國泰世華商業銀
    行股份有限公司、遠東國際商業銀行股份有限公司、玉山商
    業銀行股份有限公司、中國信託商業銀行股份有限公司5家
    ，最大債權銀行聯邦銀行提出共清償180期，年利率6%，每
    月清償4,571元之還款方案，惟聲請人陳稱無資力負擔此一
    還款方案，請求調解不成立，並以言詞聲請更生等情，此有
    調解程序筆錄、調解不成立證明書附於本院110年度司消債
    調字第892號卷（下稱調解卷）可參（見調解卷第66、74頁
    ），復經本院職權調取上開調解卷宗可憑。是以，本件聲請
    人所為本件更生聲請可否准許，應審究聲請人其現況是否有
    消債條例第3條規定之「不能清償債務或有不能清償之虞」
    之情事而定。
  ㈡聲請人主張之前開事實，業據其提出財產及收入狀況說明書
    、債權人清冊、債務人清冊、財團法人金融聯合徵信中心查
    詢當事人綜合信用報告回覆書、全國財產稅總歸戶財產查詢
    清單、108至109年度綜合所得稅各類所得資料清單、收入切
    結書、勞工保險被保險人投保資料表暨明細、生活必要支出
    費用之明細、租屋處照片、國民年金保險費繳款單、戶籍謄
    本等件資料為證（見調解卷第5至20頁）。經核：
  ⒈聲請人稱其目前任職喀萊爾早餐店，111年1月起每月實領薪
    資為24,800元，此有聲請人提出之書面說明為證（見本院卷
    第31頁），堪信為真實。
  ⒉聲請人陳報其每月生活必要支出包含膳食費9,000元、手機費
    599元、交通費1,280元、房租9,700元，共計20,579元，聲
    請人以18,700元計算等節，有聲請人所提之財產及收入狀況
    說明書可參（見調解卷第16頁）。審酌聲請人所列每月必要
    支出並未超過新北市政府所公告之新北市111年新北市最低
    生活費15,800元之1.2倍即18,960元（消債條例第64條之2 
    參照）之標準，應可採信。聲請人復主張每月另需繳納國民
    年金1,042元等情，亦據提出國民年金保險費繳款單附卷為
    證（見調解卷第18頁），亦屬合理。因此，本院認聲請人每
    月必要生活支出合計應為19,742元（計算式：18,700元＋國
    民年金1,042元＝19,742元）。
  ㈢因此，以聲請人上開每月薪資收入24,800元，扣除聲請人上
    開每月必要生活支出19,742元之餘額為5,058元（計算式：2
    4,800元－19,742元＝5,058元），雖足以清償前開聯邦銀行所
    提出之4,571元之還款方案，然尚有債權人滙誠第二資產管
    理股份有限公司（下稱滙誠第二資產公司）、滙誠第一資產
    管理股份有限公司（下稱滙誠第一資產公司）、良京實業股
    份有限公司（下稱良京實業公司）、新加坡商艾星國際有限
    公司台灣分公司（下稱新加坡公司）之債權未列入。滙誠第
    二資產公司於110年11月29日陳報以7,196元比照金融機構（
    即分180期、年利率6%、每月至少清償40元）；新加坡公司
    於110年11月29日陳報以647,377元比照金融機構（即分180
    期、年利率6%、每月至少清償3,597元）；滙誠第一資產公
    司於110年11月29日陳報以381,173元比照金融機構（即分18
    0期、年利率6%、每月至少清償2,118元）；另良京實業公司
    雖於111年1月3日陳報債權總額，然未陳報協商方案，此有
    上開債權公司陳報狀附卷可參（見調解卷第32、37、48、59
    頁）。是以，加計已提出協商方案之金融機構債權人及非金
    融機構債權人，聲請人每月至少需清償10,326元（計算式：
    4,571元＋40元＋3,597元＋2,118元＝10,326元），則聲請人每
    月收入扣除必要支出結餘5,058元，顯不足以繳納已提出協
    商方案債權人之債務，遑論尚有其他債權人（即良京實業公
    司）之債務未列入，堪認聲請人客觀上處於因欠缺清償能力
    而不足以清償債務之經濟狀態，符合消債條例第3 條所規定
    「債務人不能清償債務」之情形。
四、綜上所述，本件聲請人為一般消費者，並未從事營業活動，
    其有不能清償債務之情，又其所負無擔保或無優先權之本金
    及利息債務並未逾1,200萬元，且未經法院裁定開始清算程
    序或宣告破產，復查無消債條例第6條第3項、第8條或第46
    條各款所定駁回更生聲請之事由存在，則聲請人聲請本件更
    生，即屬有據，應予准許。
五、又聲請人應於更生程序開始後，由債權人會議可決或由法院
    裁定認可其更生方案後方能實行，倘未能經債權會議可決或
    經法院裁定認可，則依消債條例第61條第1項規定，除有同
    條例第12條、第64條規定情形外應續行清算程序。進入更生
    程序後，其無擔保債權均須藉更生程式以獲得清償，聲請人
    應盡所能節約支出，並應努力工作以增加還款之成數及總金
    額，是於更生程式中，擬定足以為債權人接受，或可經法院
    認為公允之更生方案以供採擇，俾免更生程式須致清算程序
    之程度，附此敘明。
六、依消債條例第11條第1項、第45條第1項、第16條第1項，裁
    定如主文。
中　　華　　民　　國　　111 　年　　3 　　月　　11　　日
                  民事第八庭    法　官　黃信樺
上為正本係照原本作成
不得抗告
本裁定已於111年3月11日下午4時公告
中　　華　　民　　國　　111 　年　　3 　　月　　11　　日
                                書記官　林雅菁